臺灣高等法院刑事判決　　　　　　 95年度矚上更(一)字第3號
上　訴　人
即　被　告　甲○○
　　　　　　　　　　現於台灣台北看守所
選任辯護人　朱子慶律師
　　　　　　邱景睿律師
上列上訴人因貪污治罪條例等案件，不服臺灣宜蘭地方法院94年
度矚重訴字第1號，中華民國94年10月5日第一審判決（起訴案號
：臺灣宜蘭地方法院檢察署94年度偵字第425、872號），及併案
審理（臺灣宜蘭地方法院檢察署94年度他字第120號）提起上訴
，並經最高法院發回更審，本院判決如下：
    主  文
原判決關於甲○○部分撤銷。
甲○○連續公務員經辦公用工程，收取回扣，處有期徒刑拾伍年
，褫奪公權拾年。所得財物新臺幣陸佰肆拾陸萬元及附表二編號
7所示面額玖拾肆萬元本票一紙應予追繳沒收，如新台幣陸佰肆
拾陸萬元全部或一部無法追繳時，以其財產抵償之。
    事  實
壹、甲○○係宜蘭縣頭城鎮鎮長，為依法令服務於地方自治團體
    ，且其所掌職務內容為綜理頭城鎮公所有關人事、財務之買
    賣、定製、承租及公用工程招標、核定底價等業務，為依據
    法令從事公務之人員，而屬公務員其竟基於概括之犯意，連
    續於經辦工程期間，為下列收取回扣行為：
一、民國91年12月間，頭城鎮公所辦理「頭城鎮體育館興建第二
    期工程」（下稱頭城鎮體育館工程）發包招標作業，工程預
    算金額為新臺幣（下同）4500萬元，同年月16日辦理第一次
    公開招標，然因不足法定家數而告流標，甲○○見機竟萌經
    辦公用工程收取回扣之概括犯意而邀與其熟識之頭城鎮營造
    業者乙○○（另經檢察官緩起訴處分確定）至頭城鎮公所鎮
    長辦公室，當面示意乙○○參與該項工程之投標，但要求乙○○於得標後，須支付200萬元之回扣以資回報，乙○○同
    意後，隨即借用穩聖營造股份有限公司（下稱穩聖公司）名
    義，以4360萬元之標價參與投標。然投標廠商竟有六家，惟
    所有廠商皆未低於底價（甲○○所核定之底價為3830萬元）
    ，以源力公司以4100萬元為最低標，以該公司優先減價為
    4070 萬元，仍未低於底價，嗣經三次比減價後，仍無廠商
    得標。惟以穩聖公司之標價3900萬元為最低標，再經甲○○
    裁示開會決定，終以高於底價3830萬元之穩聖公司所出之
    3900萬元得標。乙○○於標得後，即依約如附表一所載之時
    間、地點，逐次交付如附表一所列之回扣予甲○○收受，先
    後共計200萬元。
二、
(一)、民國92年4月間頭城鎮公所辦理「頭城鎮第五公墓火化場工
    程」（下稱頭城鎮火化場工程）發包招標作業，工程預算金
    額為新臺幣2735萬元，92年4月30日辦理第一次公開招標，
    因無廠商參與投標而告流標，甲○○見有機可乘，即承前揭
    收取回扣之犯意，主動繳約與其熟識之九久營造有限公司股
    東戊○○（所涉對於公務人員關於違背職務之行為交付賄賂
    罪嫌，另由檢察官分案偵辦），向戊○○表示若欲標得本件
    工程，須支付230萬元之回扣，即可安排戊○○標得此工程
    ，經戊○○同意並承諾支付回扣。甲○○另透過本工程設計
    監造之丙○○建築師，認識美國奧爾焚化設備公司（ＡＬＬ
    Crematory Company.簡稱ＡＬＬ）台灣代理商英笛企業有限
    公司負責人丁○○（所對於公務員違背職務之行為交付賄賂
    罪嫌，另行由檢察官分案偵辦）向丁○○表明若欲在本工程
    中採用英笛公司代理進口之ALL2500型現代焚化燃燒系統，
    須支付100萬元回扣金，經丁○○同意並承諾，嗣由甲○○
    與戊○○、丁○○討價還價後另行協商：丁○○支付之100
    萬元回扣係包含於戊○○支付之230萬元回扣內，意即戊○○支付之回扣金為130萬元，並約定前述丁○○須支付之100
    萬元回扣金在戊○○支付英笛公司工程款中扣除。三人前述
    回扣期約完成，即由甲○○指示丙○○建築師及頭城鎮公所
    工務課長陳福春將本工程安排為未訂底價最有利標方式開標
    ，並經評審結果，選出九久營造公司以預算價2735萬元得標
    ，焚化爐由英笛公司丁○○供應。
(二)、戊○○於本工程施工期間，因居民抗爭無法施工而停工，迄
    至93年4月28日復工，於93年6月14日第一期估驗款767萬203
    4元支付，戊○○於93年6月14日至其台北國際銀行羅東分行
    000-00-00000-0-00帳號提領110萬元，將其中之50萬元於同
    日在戊○○之侄位於宜蘭市○○路○段60號1樓「雅適系統
    櫥櫃公司」辦公室交付予甲○○。第二期估驗款498萬7839
    元，於93年9月3日支付後，戊○○即於93年9月6日，由上述
    相同帳戶提領104萬元，將其中20萬元，在「雅適系統櫥櫃
    公司」辦公室交給甲○○。第三期估驗款328萬8276元，於
    93年10月14日支付後，由戊○○在93年10月18日，由上述相
    同帳戶提領40萬元，將其中20萬元，在「雅適系統櫥櫃公司
    」辨公室交給甲○○，至此，戊○○共計支付甲○○回扣達
    90萬元。
(三)、戊○○於94年1月5日領取第四期估驗款824萬0424元，前後
    共計已領取估驗款2418萬8573元，依約定應支付200萬元回
    扣予甲○○，但戊○○因支付工錢週轉不及，僅支付90萬元
    ，甲○○與工務課長陳福春，在驗收時以戊○○所使用之九
    州公司鋁門窗不符合規定為由，堅持要扣款200萬9728元結
    案，但該九州公司鋁門窗已於93年6月1日送審並獲丙○○建
    築師、頭城鎮公所審查通過，並在送審資料審核表蓋章認可
    ，本工程於93年11月14日完工，並於94年1月21日驗收合格
    ，但至94年2月5日甲○○因本案收押前，仍要求再付原約定
    之60萬元回扣，然因未支付尾款及履約保證金給戊○○，致
    回扣140萬元尚未收受。
三、92年8月間，頭城鎮公所辦理「頭城鎮福興橋改建工程」（
    下稱福興橋改建工程）發包招標作業，工程發包預算金額為
    5475萬6千1百9元，甲○○復承前經辦公用工程收取回扣之
    犯意，於同年月25日再邀乙○○出面投標承作，若乙○○得
    標，需支付回扣500萬元作為酬報。但乙○○因資力不足，
    遂與其他參與競標之廠商力將營造有限公司（下稱力將公司
    ）負責人謝奕嵐（另經檢察官緩起訴處分確定）達成以力將
    公司名義為主標。翌日（即同年月26日）九時開標時，力將
    公司以5386萬元投標，因未達5356萬元之底價，經力將公司
    優先減價之結果，由力將公司以5350萬元得標。力將公司即
    在標得後，與乙○○達成除鋼筋、水泥、稅金外，再將該工
    程其餘部分以3900萬元轉由乙○○施作，但回扣款需由乙○○自行支付之協議後，乙○○即於如附表二所示之時間、地
    點，依約將回扣交予甲○○，前後共計450萬元。
四、甲○○因認乙○○未完全依約交付前「頭城鎮體育館工程」
    、「福興橋改建工程」二項公共工程總計700萬元之回扣，
    遂要求乙○○補齊不足50萬元部分後，始同意核章支付「頭
    城鎮體育館改建工程」之400餘萬元工程尾款。但經乙○○
    多次懇求後，甲○○即指示乙○○於94年2月4日11時8分許
    ，在頭城鎮頂埔社區公園籃球場交付其餘不足之款項，但乙○○已於93年10月19日至宜蘭縣調查站自首，遂於94年2月4
    日出發至宜蘭縣頭城鎮頂埔社區公園籃球場交付款項予甲○○前，先至宜蘭縣調查站肅貪組點數並確認千元紙鈔15萬元
    後，將該筆擬交付甲○○之15萬元置入印有「臺北郵政051
    ─00104號信箱」字樣之白色信封袋內後，由乙○○單獨駕
    車前往約定地點，宜蘭縣調查站調查員則在現場埋伏並全程
    錄影蒐證。迄至乙○○將裝有15萬元之上開白色信封袋交予
    甲○○後，甲○○便駕駛頭城鎮公所所有之車牌號碼T9─
    1000號黑色公務車駛離該社區公園，然臺灣宜蘭地方法院檢
    察署主任檢察官即當場下令宜蘭縣調查站調查員予以攔截並
    以現行犯逮捕。詎甲○○旋即察覺其犯行業已曝光，遂於駕
    車轉出該社區公園後，即沿宜蘭縣頭城鎮○○路○段251號方
    向加速逃離，直至該路段50號前始遭宜蘭縣調查站副主任簡
    東明會同調查員陳俊仁攔下後，竟乘簡東明及陳俊仁下車之
    際，乘隙再度急速駕車逃逸，並右轉濱海公路省192號線道
    路通過竹安橋後，在宜蘭縣頭城鎮○○路○段557號「鮮珍自
    助餐」旁右轉，沿竹安河堤防便道（頭城三抱竹段打馬小段
    ）直行至宜蘭縣礁溪防潮閘門工作站機房，再右轉堤防道路
    ，行經「25連防潮閘門」便橋中點時，甲○○為圖湮滅罪證
    ，竟將甫自乙○○收受之前開15萬元連同白色信封袋一併擲
    入大排水圳內，復右轉縣191號線道路通過中崙橋逃逸，然
    仍於同日11時15分許，在宜蘭縣頭城鎮○○路54 1號旁遭調
    查員截獲逮捕。然遭甲○○擲入大排水圳之15萬元及白色信
    封袋，雖經簡東明立刻下車並委人以竹筏搭載前往打撈，仍
    因河道水流過急而僅撈起該只印有「臺北郵政051─00104號
    信箱」字樣之白色信封袋，該筆15萬元則已沈入圳中，經打
    撈數日仍未尋獲。
貳、案經法務部調查局宜蘭縣調查站移送暨臺灣宜蘭地方法院檢
    察署檢察官自動檢舉偵查起訴。
    理  由
壹、程序部分：
一、有關證人供述部分：
(一)、按證人係以其親身之經歷或見聞為證據之方法，故證人如以
    聞自他人在審判外之陳述作為內容，到庭而為轉述者，則屬
    傳聞證據，不得採為判決之基礎，因既非其親身經歷，乃無
    由經調查程序（被告反對詰問）擔保其真實性。次查本件證
    人謝奕嵐、黃子忠、柯柏青三人，係供述其等當日前往頭城
    鎮公所投標之親身見聞；證人林雪花、康芳綾則係就其所經
    手之帳冊，敘述於金額旁註記文字之理由及意義，均係就其
    親身之經歷或見聞為供證，顯非轉述他人見聞之傳聞供述，
    甚明。辯護意旨稱其等之證述為傳聞證據，應不具證據能力
    云云，容有誤會。又被告以外之人於偵查中向檢察官所為之
    陳述，除顯有不可信之情況者外，得為證據，刑事訴訟法第
    159條之1第2項定有明文，是上開證人暨乙○○、戊○○、
    丙○○、丁○○、莊適源、陳俊仁、林崇永、譚昌皓、許宏
    維於偵查中，經以證人身分具結後所為之供證，本院權衡檢
    察官並無違法取證之情，且渠等證人均能自由陳述，並無顯
    不可信之情況者，依上開規定亦均具證據能力，亦併此指明
    。再上開證人於調查站所為之證述，係無外力干擾或介入而
    為陳述，渠於調查站之證述客觀外部狀況，當有可信性特別
    情況，應可確定。且該等證人之證述涉及被告是否有收取回
    扣之事實，乃證明被告是否犯罪所必要，是渠等證詞對被告
    犯罪事實之存否具有必要性，亦可確定。從而，本院認為該
    等證人之調查站筆錄具有上述之「可信性」及「必要性」要
    件，應認該等證人於調查站調查中所為之證述，與審判中不
    符時，其先前之陳述具有較可信之特別情況，且為證明犯罪
    事實存否所必要者，得為證據。被告及其辯護人就該等證人
    在調查站作證之證詞無證據能力云云，顯有誤會。
(二)、按刑事訴訟法第159條之5規定：被告以外之人於審判外之陳
    述，雖不符前四條之規定，而經當事人於審判程序同意作為
    證據，法院審酌該言詞陳述作成之情況，認為適當時，得為
    證據。則證人李健嵩、陳福春、蔡錫山等人於調查站、檢察
    官偵查時之證詞，經被告之辯護人於本院95年12月8日行準
    備程序中陳述無意見，且該三人之證詞並無被違法取證之情
    況，則該三人之證詞自有證據能力。
二、有關乙○○提出之存摺、現金簿等物證部分：
    次按證據能力，乃證據資料容許為訴訟上證明之資格，屬證
    據之形式上資格要件；至證據之證明力，則為證據之憑信性
    及對於待證事實之實質上的證明價值。證據資料必須具有證
    據能力，容許為訴訟上之證明，並在審判期日合法調查後，
    始有證明力可言，而得為法院評價之對象。本件證人乙○○
    所提出之存摺及現金簿，既非偽造或變造，亦非以不法方式
    取得，自無欠缺證據能力情形，至其證明力如何，乃屬法院
    調查後綜合全案自由判斷之職權行使，辯護意旨徒以：證人
    乙○○所提出之該三本存摺及現金簿，係屬乙○○個人工程
    款進出紀錄，其上所為之註記，亦係乙○○個人之交易紀錄
    ，即指為無證據能力云云，顯將證據能力與證據之證明力概
    念相互混淆，自不足取。
三、有關乙○○私行對被告蒐證錄音部分：
    本件證人乙○○提出其於93年10月20日在頭城鎮公所鎮長辦
    公室與被告甲○○之對話錄音，未依循通訊保障及監察法之
    法定程序，然上揭錄音雖未符合法定程序。惟按除法律另有
    規定外，實施刑事訴訟程序之公務員因違背法定程序取得之
    證據，其有無證據能力之認定，應審酌人權保障及公共利益
    之均衡維護，刑事訴訟法第158條之4定有明文，是不合法定
    程序所取得之非供述證據，因其型態並未改變，是否不得作
    為認定犯罪之基礎，尚應考量違背法定程序之情節、違背法
    定程序之主觀意圖、侵害被告權益之種類及輕重、犯罪所生
    之危險或實害、禁止使用證據對於預防將來違法取得證據之
    效果、偵審人員如依法定程序有無發現該證據之必然性、證
    據取得之違法對被告訴訟上防禦不利益之程度等標準，經查
    本件係屬貪污之重大案件，若公務員貪贓枉法，必將造成政
    府公正廉明形象受損及造成社會之重大危害，而證人乙○○
    所提出之錄音，確為證人所言，業據證人於本院及原審審理
    中證明。而對方確為被告，並未造假，本院審酌上揭七大標
    準，為維護公共利益，認該錄音內容取得雖未符合法定程序
    ，仍有證據能力，而得作為不利被告之證據，合先敘明。
四、有關戊○○提供之錄影光碟及錄音光碟部分：
    就戊○○在雅適系統櫥櫃所錄得之其交付被告回扣之畫面之
    錄影帶係該公司24小時原本裝設之監視錄影、錄音設備，亦
    非基於合法之監聽等程序中取得，惟本院考量上開法則，以
    本案係貪污案件，關係公務人員清廉形象，就社會、國家所
    造成之損害等情，應以公共利益之考量為重，且經本院於準
    備程序當庭調閱播放之合法調查程序，自有證據能力。
貳、實體部分：
一、上訴人即被告之供述與辯解：
    訊據上訴人即被告甲○○矢口否認有何收取回扣之行為，辯
    稱：上揭公用工程之開標程序，均係依法定程序進行，未向
    乙○○索取200萬及500萬元回扣，乙○○之指述前後不符，
    並非事實云云。辯護人則稱：本件並無任何回扣款項扣案或
    流入被告帳戶之證明，戊○○於審理中所證，火化場工程有
    抗爭，拿一些錢給地方回饋，則縱認被告有收受戊○○所交
    付之90萬元，亦係受戊○○之委託，代為處理居民抗爭，與
    回扣無涉。檢警在「25連防潮閘門」便橋旁之大排水圳內，
    亦僅撈得白色信封袋一只，其內並無15萬元云云。
二、認定犯罪事實所憑之證據及理由：
(一)、關於「頭城鎮體育館工程」部分：
１、乙○○於附表一所載時間、地點交付如附表一所列金額之回
    扣予被告甲○○之事實，乃據證人乙○○於原審交互詰問程
    序中，確認其於調查站94年2月17日製作之筆錄中所言皆屬
    真實，且核與卷附康錫基（乙○○之子）在宜蘭信用合作社
    開立之00000000000000號帳戶存摺明細與玖成泰企業社在宜
    蘭信用合作社開立之00000000000000號帳戶存摺明細吻合一
    致；又附表一編號二、三、四之三筆款項，亦經證人即乙○○之媳林雪花於偵查中到庭結證稱：其幫忙乙○○紀錄頭城
    鎮體育館工程之帳目，而其製作之卷附現金簿摘要欄內，92
    年8月15日20萬元之「給乙○○主鎮長」、同年9月28日之20
    萬元「長」及同年9月29日之100萬元「長」等註記，均係受
    乙○○之託前往領款後，交由乙○○轉交甲○○之200萬元
    工程回扣中之一部分，且因避免遭察覺，才以「主鎮長」或
    「長」之字樣代表甲○○。至其在現金簿內先記載9月29 日
    之100萬元後，才再紀錄9月28日之20萬元部分，則係因其於
    9月29日領款並紀錄後，乙○○始告知其前於9月26日提領之
    50萬元中，其中20萬元業已付予甲○○，其才再就此部分補
    登記載，至於其餘60萬元是乙○○未告訴我，我就沒有記（
    見94年度偵字425號卷第191至193頁）等語翔實。另證人即
    乙○○之媳婦林雪花於本院矚上訴字第6號所證，經提示之
    日記帳現金簿摘要欄92年8月12日科目摘要有寫「主鎮長」
    ，92年8月28、29日之科目摘要有寫「長」字是同一人，我
    會寫「主鎮長」是乙○○要我寫的，乙○○說要給鎮長的，
    但寫「主鎮長」太明顯，怕被人家發現，所以才寫一個「長
    」字。（見該卷第113頁）
２、另就「頭城鎮體育館工程」第一次估驗款92年7月1日付0000
    000元，第二次估驗款92年8月5日付0000000元，第三次估驗
    款92年9月22日付0000000元，第四次估驗款92年10月30日付
    0000000元，第五次估驗款92年12月1日付 0000000元，第六
    次估驗款92年12月18日付 0000000元，第七次係工程完工驗
    收後之初驗款93年1月14日付0000000元，有各該次頭城鎮公
    所之支出傳票上蓋有出納之付迄章可稽。而就92年7月1日、
    8月5日、9月22日、12月18日乙○○領得上揭之估驗款，與
    附表一所示之乙○○交付回扣予被告之回扣日期均有所接近
    ，亦堪認乙○○與林雪花所言不虛。且稽以下述之錄音帶內
    容，被告亦親口與乙○○對談中坦認收到乙○○交付之款項
    等語亦符。則衡諸一般日常生活之經驗法則及論理法則，針
    對帳目之記載及提款明細，皆屬事發當時所製作或因提款而
    形成之客觀紀錄，且乙○○於92年7月12日起至93年1月12日
    止，仍未因資力問題而與被告甲○○因給付回扣之事有所推
    諉，自可認定前開帳戶之存摺明細及證人林雪花製作之帳目
    資料，皆非事後為誣攀被告始另行製作之不實紀錄，而均係
    依據當時確實發生之客觀事實所為之明確紀錄甚明。
３、至被告及辯護人雖以證人乙○○於偵查中針對迭次交款之時
    間、地點有所出入疊詞置辯，然綜觀證人乙○○因恐其支付
    回扣予被告甲○○之犯行遭人發現，並未另行製作帳目對此
    部分詳加記錄，是其針對各次交付款項之時間、地點先後或
    有些許誤差，衡以乙○○年近65歲之齡，記憶力本已有所減
    衰之常情，要難單以其稍有出入之證詞，即予排除其所言之
    真實性。且衡以原審再提示乙○○於94年2月17日在調查站
    所言交付被告之回扣金額，乙○○再確認該次所言無訛。
４、另被告與乙○○於93年10月20日在頭城鎮公所辦公室二人之
    對話內容，而該發聲之Ｂ經乙○○至本院審理庭當庭承認其
    聲音（見本院96年1月11日之審理庭筆錄），再該錄音內容
    經檢察官勘驗內容載有：「乙○○：體育館那個不知弄得怎
    麼樣？」「被告：錢下來了嗎？乙○○：錢應該下來，已經
    很久，怎麼可能還沒有下來？」「被告：調查局在調查，那
    個政風室主任，就是政風室主任跟我們洩漏，福興橋調查局
    來調查，現在先去調查他，說洩漏那個秘密，所以我們的事
    情要很小心，你看代表會就是古意人，將帳放在家裡，就被
    查到，不能有帳，就對啦。」、「被告：我們兩個也要趕快
    結一結，我們兩個人的事也要算一算。」、「乙○○：好啦
    ，趕快結一結，現在是這樣說，這工程我已經損失不少錢，
    我已經450萬給你了。」、「被告：講那個都沒有「對格（
    台語）」、「乙○○：怎麼沒有「對格（台語）」、「被告
    ：哪有「對格（台語）」、「乙○○：我最早拿一個200萬
    給你，對不對？」、「被告：再一個40萬」、「乙○○：對
    再一個40萬」、「被告：再一個100萬」、「乙○○：再一
    個30萬」、「被告：（聽不清楚發言內容）」、「乙○○：
    不是啦，我本來要50萬要給你，但其中20萬已先給你哥哥作
    利息」、「被告：（聽不清楚發言內容）」、「乙○○：我
    是這樣跟你講，不然你看要怎麼辦？」、「被告：數字差很
    多，是340萬，不是像你說的那樣」、「乙○○：我都有記
    起來啦，每一條都記起來」、「被告：你說你有記，我跟你
    說這個不能記，你還給我記，如果被人家查到怎麼辦。」、
    「被告：我們的事有確實，也要堅持說沒有」、「被告：你
    要小心注意，他們會同樣從這邊查」等語（錄音帶存94偵
    425號卷一第54～56頁，錄音帶之勘驗筆錄及譯文存94偵425
    號卷一第186～188頁）。
５、證人乙○○於本院審理時證陳：交錢時15萬元確有放在信封
    袋，快過年之前，我「頭城鎮體育館工程」款未收，被告說
    缺錢，要50萬元，借錢給被告並無借據等語。交15萬元是我
    打電話給被告，他尾款沒有蓋章我就不能領（見本院卷第
    181～184頁）。至於其證稱係借款云云，並不實在，詳如下
    述。
６、而證人乙○○於本院審理時證稱：伊未拿錢給被告，係向被
    告之兄借錢，借8、9百萬元給被告，以本票、支票抵押，至
    今未還。是92年間之事情，因我有一條頭城鎮圖書館工程尚
    未結束，被告要跟我拿錢，我沒有給他。伊借給被告有30、
    20、100萬元，總共好像600多萬元。借錢給被告並無借據云
    云。本院認：苟乙○○係向被告之兄借錢，再轉借給被告，
    則以乙○○向被告之兄借錢需押本票、支票，而其借錢給被
    告，為何被告毋庸簽發本票、支票給伊當抵押，亦屬有違反
    事理之常，試問現今當有何人簽發本票、支票向他人所借得
    之現款，再無條件轉借他人，而不要求簽立借據或本票、支
    票，以確保債權？則乙○○所證：借款給被告，被告不需簽
    立本票或支票以供擔保，甚至被告亦不需留存任何字據給乙○○，以為日後償還欠款之依據，且乙○○係從事土木包工
    業之人，其社會歷練深，從事經濟之機會亦多，難以認其借
    款給他人不需留有字據，其所證先前交付被告之款項係被告
    向伊之借款云云，顯不足採。
７、至於開標過過程有證人即頭城鎮公所之承辦人員莊適源於偵
    查中所證：我簽建議底價00000000元，同年12月17日開標，
    因有二家公司投標而流標，91年12月31日辦理第二次開標，
    被告核定底價00000000元，當日開標由被告自己啟封底價封
    ，該工程款全部都給廠商，最後一次94年1月份。（見94年
    度偵字第425號第31頁）證人陳福春於原審：底價由被告核
    定。減價標單並沒有封籤，開標由被告主持，主持人宣布保
    留，開標就散會，我們就上簽說是否超底價決標，被批示開
    會決定，開會在當天下午，決議內容是決標給比減價最低標
    。（原審卷一第200、204 頁）
８、此外，復有扣案之上揭康錫基、玖成泰企業社在宜蘭信用合
    作社之帳戶及現金簿及下述(四)交付15萬元過程暨(五)所述之證
    據可佐，被告此部分事證明確，其犯行洵堪認定。
(二)、關於火化場工程部分：
１、證人丁○○於調查站及偵查中證稱：宜蘭縣頭城鎮第五公墓
    火化場工程由九久營造公司之戊○○以2千餘萬元得標，我
    是戊○○之下包負責本工程中焚化爐之代理進口、施工、安
    裝等作業，我與戊○○簽訂之合約金額為750萬元，本工程
    係因丙○○四處尋訪爐具設備承商，自台北市第二殯儀館處
    得知我的施作實績，丙○○因而將我介紹給被告，我於92年
    6 月前在台北縣新店市某家餐廳向被告做過我火化爐的簡介
    ，他告訴我說，我若有承包的機會，要提供 100萬元給他回
    扣，我表示同意。後來與戊○○一起承攬本工程才有業務上
    之往來。我只是配合戊○○共同參與本工程之評選，得標後
    擔任他的下包，在本工程招標前，被告向我提及採用我的產
    品，我必須提供100萬元之回扣，由於我不是主標商，只能
    被動允諾，有關本工程投標細節及戊○○與被告之協議經過
    ，未參與，不清楚他們折衝經過詳情，只知被告向我要的
    100 萬元，要由戊○○先行支付，再由戊○○應支付我的工
    程款中扣除，至於戊○○承攬本工程，被告向他要多少回扣
    ，我沒在意，亦不清楚。有關回扣款之支付都由戊○○全權
    負責。到目前為止我承包的工程款，戊○○只給我200多萬
    元，還欠我4百多萬元，扣除上述約定給被告之100萬元，戊○○還欠我 300多萬元，他該給我的工程款都沒有付足，因
    而戊○○給被告之回扣款，他沒理由向我要。因我是戊○○
    之下包，承作本工程之焚化爐部分利潤不多，還得迫於無奈
    答應交付 100萬元給鎮長，生意真的難做，我沒有犯罪之故
    意，如果這樣有涉嫌犯罪，我已詳實自白，請檢調給我自新
    的機會，事後回想，我也有些不對的地方，就是我不該去承
    諾給他回扣。（見94年度他字第120號卷第81、82、83、89
    、90頁）復有丁○○所任負責人之英迪科技公司與九久營造
    公司於92年8月1日所訂立之契約可佐。
２、證人丁○○於本院審理時證稱：被告說如果我承包到焚化爐
    的話，我要給100萬回扣。我是配合戊○○共同參與工程，
    我得標後，擔任他的下包，本工程招標被告說採用我的產品
    ，我要提供100萬元的回扣，我說我不是主標商，只能被動
    答應被告要的100萬元，是由戊○○先行支付，再由戊○○
    從工程款扣除，但怎麼扣不清楚。檢察官那裡所講，可能比
    較清楚。要看爐子時有與被告碰過面，92年6月我在火化場
    看過爐子之後有去餐廳，此案我是下包，實際上招標、得標
    我是被動配合。與戊○○訂約金額750萬元，有訂契約，戊○○得標後才與我簽約，但公司不堪負荷結束，契約已不見
    ，我至今向戊○○領240萬元，分二次拿到。戊○○有告知
    我要從工程款中扣除，但怎麼扣不清楚。
３、證人戊○○於94年3月30日調查站證稱：伊之前曾承包頭城
    鎮公所工程和被告原本就認識，是朋友關係，我上網知道有
    火化場工程的標案後，是被告主動向我表示只要給他240萬
    元，其中土木部分140萬元，火化爐部分則要100萬元，經我
    同意後才領標單，第一次流標，而第二次招標時，只有九久
    營造公司一家廠商投標，所以由該公司以2735萬元得標。因
    為火化場工程款都由我經手，所以被告才會要求我統一支付
    土木部分之140萬元及火化爐的100萬元，火化爐的100萬元
    部分，我和丁○○討論，經其同意，由我先行墊付，再從他
    的下包工程款中扣除。而被告與丁○○二人協調好回扣火化
    爐部分為100萬元，事後才由被告告訴我。被告向我索取火
    化場之工程回扣，是以總工程款之一成計算273萬5千元，經
    我討價還價最後以240萬（後更正為230萬元）元達成協議，
    每次依工程估驗款付款時，以現金交付被告本人收執，火化
    場工程我共領得4次估驗款，分別以取得工程款不到一成之
    金額，即50萬元、20萬元、20萬元現金支付被告，被告是在
    申請估驗款取得國庫支票之1、2天後，就會主動前來我姪子
    林信隆於宜蘭市○○路○段60號開設的雅適系統櫥櫃公司找
    我取回扣款。因為被告要求以現金交付，我怕以後和被告產
    生爭議，而以錄影作為交付回扣之憑據。扣押物編號1之13
    錄影光碟係被告第一次到雅適系統櫥櫃公司辦公室在會客區
    之沙發上，我將50萬元現金放在一個黃色塑膠袋，先拿出來
    給被告確認，被告再將50萬元放回塑膠袋中帶走，扣押編號
    1之12是被告至上開地點向伊索取20萬元之錄影，我拿20萬
    元現金給被告，被告收下放在自己口袋離開。而第二次給被
    告20萬元，我沒有錄影（因為第一次已有錄影），但確實有
    給。第4次估驗款下來後，被告原向我索取60萬元回扣，但
    因為第4次之估驗款我全部發給工人，故被告和我協議在工
    程結算時，公所支付工程尾款再給他，惟公所以我送審並經
    公所核章之資料審核表與契約規格不符為理由，目前工程已
    完工，尚有尾款約300萬元、及履約保證金0000000元未支付
    給我。我在台北國際商業銀行羅東分行之存摺000000000000
    0號，93年6月14日領出0000000元，其中50萬元是在同日給
    被告之回扣，另60萬元給工人之工資，93年9 月6日提領
    0000 000元，其中200000元是給被告之回扣，其他給工人之
    工錢，93年10月18日提領400000元，其中20萬元是給被告之
    回扣，另20萬元忘記用途。所以我共給被告回扣90萬元。我
    原本預估扣除成本後，利潤應有300餘萬元，所以才會同意
    給被告230萬元之回扣，為了日後可以順利合作，如果我不
    依約給他回扣，我怕沒有辦法順利領到工程款，但後來遇到
    民眾抗爭及物價上漲，造成成本增加，才沒辦法將230萬元
    全部給被告。（見94年度他字第120號卷第48～57頁）
４、再其於檢察官偵查時證稱：我是九久營造公司之股東，出資
    30萬元左右，這工程因我才標到，所以這工程由我負責，擔
    任工地主任。我曾做過頭城鎮公所之工程，所以與被告熟識
    ，還沒取得合約之前，他先來找我說只要我施工的部分給他
    230萬元，這火化場工程就給我做，我領標之後回去核算，
    覺得還有一點利潤，所以我就答應按照工程進度支付 230萬
    元之回扣。當時頭城鎮公所上網公開招標時，是採最有利標
    方式，所謂最有利標，就是把我以前做過比較好、比較大之
    工程送去給公所評比，加上火化爐部分是找丁○○來負責，
    這樣綜合評比，我們就得標了。其實也只有我們一家去投標
    。這工程我92年5月得標，因為開工時民眾抗爭，所以延到
    93年4月28日開工。我要付給他的回扣，連火化爐工程部分
    共230萬元，火化爐的回扣是丁○○要給被告的，由他們二
    人去談妥，由我先付給被告，再從要付丁○○給之工程款內
    扣掉。（見上開偵查卷第73、74頁）
５、其於本院審理時結證：第五公墓有底價，是2735萬。底價是
    公開的。此工程是比較有抗爭，拿一些給被告，回饋地方。
    （問：94年3月30日當天到宜蘭地檢署作證，當時你說你跟
    被告認識，在還沒有取得合約前，他就來找你跟你說只要你
    施工部分給他230萬，火化場工程就給你做，你領了標核算
    後，覺得有一點利潤而答應，陸續依工程進度給回扣？）答
    ：沒那麼多，實際交了90萬。我都是依照請款之後交付，當
    面交現金給被告。錢是我會計即我女兒到銀行領的。丁○○
    要付之焚化爐回扣100萬，被告說由我直接付給他就好了。
    再經審判長質以：你說回饋，應該是給公所，有一定程序，
    是否有開收據給你？答：沒有。此三次款項是被告到雅適系
    統櫥櫃公司，我交給被告本人。我交90萬給被告，但交240
    萬工程款給丁○○，並無對他說，被我扣除多少起來。另依
    工程款比例給被告款，是我跟被告講好的。第一期估驗款00
    00000元、第二期0000000元、第三期0000000元，第四期000
    0000元，最後我給被告20萬，是第三期。是因為未按照比例
    給付所以才會被被告催款。
６、至於證人丁○○、戊○○於本院審理所證：火化爐工程有抗
    爭，需要回饋居民，拿一些給被告回饋地方云云，惟所謂回
    饋應屬承包商自願提出金額，並經正當收受程序，繳交鎮公
    所之人員，依程序入庫，再經正當程序提出分配給民眾或購
    置附近居民需用之設施等等，不一而足，惟總必有透明之程
    序可稽，且至少繳款回饋之人亦應有收據可考，難如證人所
    言一句回饋民眾，即認被告私下向戊○○收受之款項，為回
    饋民眾等情真正，此部分難以採憑。
７、並經本院準備程序當庭勘驗播放扣案之錄影、錄音光諜。
、扣押物1之12錄影光碟，畫面停在10分10秒證人戊○○交付
    被告錢的畫面。問：畫面上是否你交付給被告錢？證人戊○○答：是的。（問：畫面上是否是你？）被告答：是。
、播放扣押物編號1之13光碟，畫面停在29分43秒，證人戊○○交付被告錢的畫面。問：畫面上是否你交付給被告錢？證
    人戊○○答：是的。（問：畫面上是否是你？）被告答：是
    。再經證人戊○○證稱：該扣案經勘驗之光碟是我們公司展
    示部錄影，是分兩個系統錄影，展示部二十四小時錄影，並
    非調查站人員叫我錄的。
、復有戊○○交付被告現鈔之錄影帶定格照片附94年度他字第
    120號卷第31頁至37頁可稽。及戊○○在台北國際商業銀行
    93年6月14日提領現金0000000元、93年9月6日提領現金0000
    000元，93年10月18日提領現金400000元之存摺影本可考（
    同上偵查卷69～71頁）
、播放扣押物ＣＤ戊○○提供及編號1之10錄音光碟貳片曲目3
    、7。勘驗結果：與宜蘭地檢94他字第120 號偵查卷第10頁
    至19頁譯文相同。就該譯文內容：「被告：我把情份做給你
    ，你說的那些錢額我也是，已經少拿100。戊○○：那有少
    拿100，一樣」「被告：我不願說那麼多，今天我就講白一
    點，你很清楚，幾%就一定咧，那有可能那個。戊○○：沒
    有啊，本來跟你說一百三就一百三，我也沒減啊！」「被告
    ：本來就是二百三，對嘛，你跟我講一百三，我就一百三啊
    ，我就給你保起來啊，對不對」「被告：上次說的是金額，
    說二百三啊，對嘛啊你跟我講一百三，我也笑笑，說好沒有
    關係，一百三！…兄弟也不在計較這些。…你有困難…我也
    吞下去！」…「戊○○：我跟你講的是一百三啦，啊爐仔那
    邊，我知道的說，他跟你講的是一百，對吧！被告：嗯。」
    「被告：爐仔你給拿起來！戊○○：哦一百要給它扣起來？
    哦！啊不過這一定要能下來哦！被告：會啦，不會下來跟你
    說笑哦？自己兄弟仔不會害你的啦！」是由該錄音內容，稽
    之戊○○、丁○○證述之內容，即知被告與戊○○就火化場
    工程達成收取回扣之金額為230萬元，其中100萬元由負責焚
    化爐的人負責，而由戊○○扣起來等情為真正。
８、另就頭城鎮火化場工程係採最有利標之方式為之，且由戊○○標到，並分四次估驗計價，尾款及履約保證金未付給廠商
    等情，亦有下述之證據可明：
、證人李健嵩於94年3月31日偵查中之結證：其於91年擔任九
    久營造公司之負責人迄今，本工程是其朋友戊○○來找我，
    希望與我合作，以九久營造之名義參與本公司之投標及後續
    之承攬、施作，我答應並提供有關證件給他，但後來我無法
    籌到2、3百萬資金，即主動退出，由戊○○自行參加本工程
    之投標、承攬、施作等語。（見94年度他字第104、105頁）
、證人蔡錫山94年3月31日於調查站及偵查中證述：是課長陳
    福春在辦公室向我表示，建築師表示廠商施作之鋁門窗與合
    約內容不符，而且課長也表示本件工程是採最有利標方式，
    要依九久營造公司所載之大同、中華二家廠牌為準，另外依
    據驗收紀錄也是記載鋁門窗廠牌與合約內容不符，所以我才
    依據課長的指示及驗收紀錄要監造單位及承包廠商鋁門窗要
    依合約內容施作，不可以使用九州，目前仍有工程尾款及履
    約保證金尚未支付，但金額多少，我不清楚。（同上卷117
    、118、121）此外復有鋁門窗補充說明附卷可稽。（見同卷
    第119）
、證人陳福春於94年3月31日於調查站及偵查中證稱：被告表
    示為了不要買到品質差，維修困難之火化爐，要用評選方式
    辦理招標，當時參加人員有丙○○、社會課承辦人鄭國華及
    我本人，至於有無其他人與會我忘記，經過工務課研究相關
    法令，認以最有利標方式招標能符合被告要求，經宜蘭縣政
    府同意，火化場工程即以最有利標方式招標。火化場工程發
    包時、開工時當地居民認為會污染水源，多次遭民眾抗爭，
    所以停工將近9個月，全工程約於93年10月完工，分四次給
    廠商估驗款，尾款及履約保證金部分未給付。（同上卷第
    126 、127、130）
、證人丙○○於94年3月31日調查站及偵查中證述：我是92 年
    初上網得知這個工程之設計案，這個設計案由鎮公所依政府
    採購法第22條第1項9款以限制性之公開評選議價方式辦理招
    標，我是在 92年2月25日參加本設計案之評選會議，尚有商
    暉建築師事務所、石壇建築師事務所參標，經鎮公所人員評
    選後，最後由我得標取得規劃設計監造權。火化爐工程我找
    了三家廠商的資料，我都有提供給頭城鎮公所之被告，其中
    一家係丁○○。94年1月3日驗收當時，公所驗收人員並未當
    場提出鋁門窗及ＮＦＢ開關與合約品牌規定不符，驗收紀錄
    是事後在公所製作的，所以我無法提出說明。因為頭城鎮公
    所發文要求我協調前述確認材料審查表，公所尾款尚未付清
    。（見同上卷134、136、137、140、141、143）
９、此外本案有關火化場工程估驗款，依序於93年6月11日、93
    年9月3日、93年10月14日、94年1月5日依序支付0000000元
    、0000000元、0000000元、0000000元，亦有頭城鎮公所之
    支出傳票上出納蓋有付迄章可佐（見證物箱內之支出傳票）
    。此外，復有扣案之戊○○存摺正本、頭城鎮公所第五公墓
    火化場工程合約、監造日誌、結算書、送審資料審核表、消
    防設備送審資料審核表、鋁門窗送審資料審核表、電氣設備
    送審資料審核表、衛生設備送審資料審核表、水泥送審資料
    審核表、低壓電力系統圖送審資料審核表等資料可佐（置證
    物袋及證物箱內）。
10、綜上：被告亦坦承本工程採最有利標，其與戊○○、丁○○
    並無金錢借貸。（見同上卷152頁）。則戊○○既標得火化
    場工程，其與被告復有約定要收到工程款後，要交付230 萬
    元給被告，則被告既收受戊○○所交付之90萬元現款，其與
    戊○○、丁○○之間復無借貸關係，則該90萬元即係被告所
    收取之回扣無訛，此部分事證明確，被告犯行洵堪認定。
(三)、關於福興橋改建工程部分：
１、被告甲○○藉由辦理福興橋改建工程向乙○○索取500萬元
    回扣之過程，業據證人乙○○於偵查中到庭結證：甲○○要
    其承包該項工程，並索取500萬元回扣，但其因資力不足，
    便與力將公司之謝奕嵐、穩聖公司之黃子忠、源力公司之柯
    柏青等承包商討論後，決定若工程發包底價為5400萬，便支
    付甲○○500萬元，但倘工程發包底價為5350萬元，則支付
    450萬元回扣後，各承包商即推其代表前往與甲○○商談；
    嗣甲○○雖表示核撥之款項為5400萬元，但依首長權限可刪
    至5350萬元，但仍堅持收取500萬元回扣。其將甲○○之意
    見轉達各承包商，力將公司負責人謝奕嵐表示願意出面標取
    該項工程，其再與謝奕嵐達成協議，由力將公司於得標後將
    該項工程以3900萬元轉包其承作，頭城鎮公所核撥工程款予
    力將公司，力將公司再支付其轉包之工程款，其再將回扣交
    付甲○○（見94年度偵字425號卷第64頁）等語綦詳。再證
    ：「福興橋改建工程」被告共向我拿450萬元，包括被告之
    兄之94萬元本票，本票金額我還未支付。可能被告有欠其兄
    錢，所以把我該給他的錢，換成我欠林昌盛（見原審卷一第
    84頁）。核與證人謝奕嵐於偵查中到庭結證：其欲支付之回
    扣500萬元，原本與乙○○約定係由所標得該項工程之工程
    款支付，但因數目過於龐大無法支付，且因乙○○於決標後
    三、四日曾告知，500萬元回扣若不付予甲○○，工程不好
    作，且不一次給付將無法訂約等語後，因其仍遲未支付500
    萬元回扣，致使該項工程確遭拖延一月左右始簽約，期間其
    曾詢問及催促頭城鎮公所承辦人員蕭東海，但蕭東海均表示
    係因鎮長尚未批示。事後其便將該項工程以3900萬元全部發
    包予乙○○，其負責鋼筋及水泥等材料部分，並約定支付甲○○之回扣500萬元由乙○○支付（見94年度偵字425號卷第
    40、160、161頁、偵字第1007號卷第16頁）等語；亦與證人
    黃子忠於偵查中到庭證稱：乙○○確有對其稱因上面還要錢
    ，故要其再出錢，其不願意，便將印章交給乙○○後先行離
    去（見94年度偵字425號卷第166頁）等語，再其於本院前審
    審理時結證：穩聖公司有參與頭城鎮福興橋改建工程之投標
    ，我的小包是乙○○去標的，當天我有帶印章過去，同意領
    標單、蓋章，他沒有講開標情形，但他有叫我出3、4百萬之
    本錢，我說我放棄，就將印章交給乙○○，我是穩聖公司之
    股東，乙○○也是股東之一，工程的保證金、發票的百分之
    五均是乙○○付的。（見本院前審卷第
    118、119頁）及證人柯柏青於偵查中證述：乙○○於92年8
    月26日前夕對其表示福興橋改建工程，需要回扣500萬元（
    見94年度偵字第425號卷第170、171頁）等語相符。
２、又乙○○於附表二所載時間、地點交付如附表二所列金額之
    回扣予被告甲○○等情，亦經證人乙○○於原審交互詰問程
    序中，確認其於調查站製作之筆錄中所言皆屬真實，經核亦
    與其在頭城區漁會開立之00000000000000號帳戶存摺明細吻
    合一致；又附表二編號五之50萬元，復經證人即乙○○之女
    康芳綾於偵查中到庭證稱：其曾幫忙乙○○紀錄福興橋改建
    工程中較大額款項進出之情況，93年3月26日因受乙○○之
    託前往領取50萬元，但因當時相關工程款及薪資均已支付，
    故即詢問乙○○該筆款項之用途，經乙○○告知該筆50萬元
    係欲交付「老闆」甲○○，故其方在乙○○於頭城區漁會開
    立帳戶之存摺上，註記「老闆鎮」之字樣，避免乙○○事後
    忘卻該筆金額之支出流向等語綦詳（見94年度偵字425號卷
    第37頁）；嗣於本院前審仍證稱：「我不是純記帳，因我父
    親乙○○不認識字，有時他會請我幫忙提款，乙○○有叫我
    記我就記，他沒有講我就沒有紀錄；（93年3月26日提領現
    金50萬元是否乙○○叫你紀帳的？）是的，當天薪水也發了
    ，票也過了，乙○○又要我提領50萬元，我怕他記不得，所
    以我就紀錄了。」等語綦詳（見本院前審卷第109、110頁）
    。
３、另被告雖同持證人乙○○於偵查中就此部分之交款時間、地
    點有所出入飾言辯解，然如前所述，此等不法之回扣，本即
    屬秘密交付之款項，且乙○○因恐己身涉罪，並無另行製作
    帳目逐筆詳細登載，當於回溯事發當時之記憶，因年事已高
    而有些許差異，自難純憑乙○○略有出入之證詞，逕予排除
    其所言之真實性甚明。況衡諸一般日常生活之經驗法則及論
    理法則，針對帳目之記載及提款明細，皆屬事發當時所製作
    或因提款而形成之客觀紀錄，自可認定前開帳戶之存摺明細
    及證人康芳綾於存摺內之註記，均非事後誣攀被告而另行填
    寫之不實紀錄，均係依據當時確實發生之客觀事實所為之明
    確紀錄甚明。而乙○○於原審審理時，就體育館興建第二期
    工程分五次給被告200萬元，「福興橋改建工程」分七次給
    被告450萬元（見原審卷一第76頁）證明無訛。綜上依憑前
    開帳戶存摺明細與證人康芳綾在存摺內之註記，再佐以證人
    乙○○及康芳綾之證詞，當足認定乙○○確於附表二所列之
    時間、地點，確已交付如附表附表二所示之450萬元予被告
    甲○○。
４、至於後來乙○○為何會再交付15萬元給被告，依證人乙○○
    所證：被告跟我要100萬元，我跟他談到80萬元，但他要我
    先付50萬元，而我身上沒錢，只能籌到15萬元，也只能帶15
    萬元過去，我籌出15萬元於2月3日給調查站人員看，業據乙○○於原審審理時證述明確。（見該卷第79、81頁）
５、至於開標過程亦有下述證人可憑：
    證人蕭東海於偵查中所證：「福興橋改建工程」是92年8月
    26 日發包，驗收完畢是93年12月30日，扣掉一些不可抗力
    ，依約應該在93年8月間完工，有逾期完工。我於92年8月22
    日簽建議之底價為00000000元，我於92年8月26日上午開標
    ，主持人工務課長，主持人宣布決標，這時我們才知決標價
    00 000000元，底價是被告決定的。（見94年度偵字第425號
    第29、30頁）。
６、此外，復有福興橋改建工程開標紀錄、參標廠商之標單及頭
    城鎮公所該項工程發包底價核定表各一份附卷可佐。
７、至於乙○○交付被告650萬元之回扣後，被告要其補足差額
    50萬元，始核發餘額之工程款之證據：
    證人乙○○於94年2月4日偵查中證稱：體育館於92年11月間
    驗收完畢，但被告以各種理由拖延，直到93年10月間舉行落
    成典禮，但尚欠工程尾款402萬元，我向他討，但公文去了
    一個多月無下文，他說我欠他的帳未清，還要向我拿100 萬
    元，我說沒那麼多錢，他說他手頭也緊，後來他說不然向我
    拿80萬元，但我實在受不了，沒錢才去調查站檢舉。又福興
    橋之工程款500多萬元未給我，所以我在10幾天前又簽公文
    要求鎮公所支付我二個工程之尾款，但公文又被壓下來，我
    知道被告又要向我拿錢，我去被告辦公室找他，被告說要向
    我拿100萬元，後來講一講，他改口說要80萬元，並在前幾
    天向我說一手交現金給他，他就將工程給付款之印章蓋下，
    我實在受不了，就去調查站檢舉，我籌了15萬元，是我女兒
    向朋友借的，15萬元就是我於94年2月3日上午9時39分在調
    查站所做之詢問筆錄之千元鈔影本，15萬元用白色信封袋裝
    著，15萬元用塑膠袋捆著，他沒有下車，只打開車門，我就
    將錢交給他，他就離開了，在沙仔港水圳25連防水閘門所撈
    起之信封袋，是我裝15萬元的，我實在沒有辦法，這是我最
    後一條路（掩面哭泣）（見94年度偵字第425號第65、66頁
    ）。其再證：他不知道我帶15萬元過去，他以為我要交給他
    50萬元，但我有告訴他先給他15萬元，等他印章下來撥款，
    我再給他，他說他會找人跟我拿。15萬元，一疊5萬元，一
    疊10萬元，5萬元是用橡皮筋綁起來，10萬元是用橡皮筋還
    是紙，我不知道（見原審卷一第83、87頁）。是最後一次交
    款被告本認為可拿到50萬元堪可認定。
(四)、被告甲○○確於94年2月4日在宜蘭縣頭城鎮頂埔社區公園籃
    球場收受乙○○交付之15萬元之事證：
１、查乙○○於94年2月2日前往調查站自白犯行，並表示願意於
    交付賄款於被告甲○○時，通知調查站人員前往蒐證（見偵
    字425號卷 (一)第12頁），嗣調查員在臺灣宜蘭地方法院檢
    察署主任檢察官現場指揮下，於同年2月4日查獲被告甲○○
    收受乙○○所交付15萬元之經過情形，迭經證人即宜蘭縣調
    查站副主任簡東明先後於偵查及原審交互詰問中到庭結證稱
    ：當日其接受命令而帶同兩組人員，均身著印有調查局之辨
    識背心，先後至宜蘭縣頭城鎮頂埔社區公園守候，在場之乙○○亦均在其等目視蒐證範圍內；同日11時許即見甲○○駕
    車到場後即與乙○○接觸，並收受乙○○所交付裝有15萬元
    之信封，整段經過情狀均已錄影蒐證。甲○○於收受款項後
    便駕車離開，其等即接受指令進行現場攔截逮捕任務，尾隨
    甲○○由頂埔往濱海公路之車行方向，並由調查員陳俊仁負
    責錄影蒐證；約行至濱海公路前，其等已超越並攔停在甲○○所駕車輛前方，甲○○雖亦停車，但卻在其與陳俊仁下車
    之際，隨即再度駕車離去，但另部由調查員譚昌皓駕駛之車
    輛立即遞補而在前尾隨追捕；其等前後二部車均緊跟在後，
    因其等確定甲○○業已收訖乙○○所交付之15萬元，其便以
    無線電通知前方車輛注意甲○○之丟包動作；車行經過防潮
    閘門後，前方車輛隨即回報甲○○已丟包，當時便由前方車
    輛繼續追捕甲○○，其搭乘之第二部車立刻停車由其下車察
    看，其發現內裝15萬元之信封袋已在竹安河上，便馬上要求
    其所搭乘之第二部車再度前往追捕，其則單獨留守防潮閘門
    現場注意裝有15萬元之信封袋，但見該信封袋已在河道中間
    ，袋內千元紙鈔業已漏出，其因不清楚河道水流情形，故未
    立刻下河撿拾。迄見防潮閘門附近正有耕作之農人，便要求
    該位農人幫忙撿拾，並經該位農人以竹筏搭載其至河道中間
    撿拾該信封袋，然因上潮水流甚快，造成該信封袋原本離防
    潮閘門不遠，卻遭水流載往上游，以致在其撿拾起該包信封
    時，其內原有之千元紙鈔皆已沈入河中。因其等於當日出發
    執行勤務時，乙○○曾至肅貪組進行溝通，並當場點數鈔票
    ，確認數額後再裝入信封，其在場見聞，故確定信封內裝有
    15萬元等語綦詳。核與證人即調查員陳俊仁、林崇永、譚昌
    皓及許宏維於偵查中結證各語契合一致，復有被告甲○○自
    車內將該白色信封袋向外丟出之錄影翻拍照片（即偵字425
    號卷第89頁左下角及右下角照片）、乙○○事先於宜蘭縣調
    查站影印之15萬元千元紙鈔影本及裝該筆15萬元之印有「臺
    北郵政051─00104號信箱」字樣之白色信封袋在卷可考。至
    於為何不能尋得該15萬元，應以乙○○於偵查所證，該15萬
    元二疊，其中一疊10萬元係以橡皮筋或紙捆著，另一疊5萬
    元係以橡皮筋捆著，再以被告係以丟擲入水圳之方式為之，
    則在極速丟擲下，二疊之千元鈔極易與信封袋分離而沈入泥
    中或漂流至下流，若未速及打撈，難以撈到，而案發當時，
    蒐證之調查站人員並未於第一時間，即能找到打撈人員，從
    而未有搜獲該15萬元，亦不違事理。
２、衡諸常情，苟被告甲○○並未收受乙○○交付之15萬元，以
    其身為鎮長之社會歷練與處事方式，焉需駕駛頭城鎮公所所
    有之車牌號碼T9─1000號公務車自公路轉入河邊小路高速疾
    駛？又為何在面對身穿調查局辨識背心之執法人員下車欲對
    其盤問時，乘隙再度駕車高速逃逸？更旋將乙○○所交付裝
    有15萬元之白色信封袋朝外丟入河中？且於接受調查經提示
    蒐證照片時，均以不知道答稱（見94年度偵字425號卷 (一)
    第138至139頁），未能提出合理之解釋，嗣復拒絕接受測謊
    ，經檢察官勘驗並提示證人乙○○之自行蒐證錄音帶，並依
    刑事訴訟法第205條之2規定，命調查員將其押解至法務部調
    查局作聲紋鑑定時，亦故意低頭闔眼，不發一語拒絕配合聲
    紋採樣鑑定，分別有法務部調查局94年2月17日調科參字第
    09400071040號函、94年3月3日調科參字第09400092260號函
    在卷可考（見偵字425號卷 (一)第152、189頁）。凡此，均
    足徵被告甲○○於收訖乙○○交付之15萬元後，因遭宜蘭縣
    調查站人員駕車在後閃燈追緝而得悉其所為之不法行為業已
    曝光，始駕車高速逃逸並圖丟棄湮滅該筆15萬元證據甚明。
    被告甲○○對此空言否認並無高速駕車逃逸，亦無丟包動作
    之辯解，洵屬脫罪避就之語，委無可採，其確於94年2月4日
    在宜蘭縣頭城鎮頂埔社區公園籃球場收受乙○○交付之15萬
    元事實，顯可認定。至於被告所辯該次之搜證逮捕程序係調
    查站人員事先故意讓乙○○交付被告金錢，以致故意陷被告
    於罪，而有陷害教唆之情云云。惟所謂陷害教唆係原無犯意
    之人，受他人之故意要入其於罪，而陷害之故以之使其有犯
    罪之決意及行為出現，進而為誘捕之行動，然本案被告先前
    即多次向乙○○、戊○○收取回扣，使乙○○不堪負荷，經
    濟上無法支應，而有向調查站人員檢舉之行動，尚難認有故
    意欲陷害被告之情，此乃正常之偵查行止，被告所辯亦有誤
    會。
(五)、被告亦坦認該二項工程之底價由其核定，並於開標前一日寫
    底價單，在開標當日審查投標廠商之資格與標價後，在政風
    、主計、工務之人員監標下開封。二工程之尾款亦未支付、
    體育館興建第二期工程由其開標，檢察官於94年2月4日到辦
    公室搜索的那二份公文，其中福興橋部分是設計費，而體育
    館部分是驗收完成之公文（見94年度偵字第425號第77、135
    149頁）。此外復有乙○○交付被告 15萬元過程之照片附偵
    查卷可稽（見94年度偵字第425號第86～90頁） ，暨頭城鎮
    公所於 94年2月2日付頭城鎮體育館第二期興建工程0000000
    元之簽呈、支出憑證（見94年度偵字第425號第94～99頁）
    及體育館驗收前應繳電費尚欠 84638元即刻協商廠商作為繳
    款之依據，並經穩聖公司之同意之簽呈及同意書。（見94年
    度偵字第425號第100～105頁） 頭城鎮福興橋工程開標紀錄
    、標單、授權書、合約書、開標簽到紀錄（見94年度偵字第
    425號第109～115頁）體育館興建第二期工程開標紀錄、383
    0萬元底價核定表可佐（同卷第116～118頁）。
(六)、另被告之辯護人所辯：
、就乙○○所簽發之94萬元本票一紙，發票日93年7月1日，票
    載付款日93年12月30日（見94年度偵字第872號卷第14頁）
    ，係由被告之兄林昌盛所交出扣得。而94萬元之本票一紙，
    係被告積欠其中林昌盛之款項，由被告指示乙○○交付其兄
    林昌盛，而乙○○就該紙本票尚未付款，亦據乙○○證述甚
    明（如前乙○○所證），從而94萬元本票既尚未支付，則被
    告就該部分並未實際有收到現款，惟被告係指示乙○○交付
    林昌盛以償被告積欠其兄林昌盛之款項，則被告本身亦得以
    解除債務，是本票一紙亦應係被告所得，應無置疑。
、就200萬元、40萬元、30萬元、26萬元、94萬元、50萬元回
    扣款，辯護人所列出乙○○於93年10月19日、94年2月4日、
    94 年2月17日三次所證，皆有不同云云。惟細稽辯護人所列
    出之不同點，係有時講的比較詳細，兼講出其領到的款項，
    部分供作他途使用，然有時講的較為粗略，其中有一筆50萬
    元，領款之帳戶固有先後所證不同，惟再查：就附表一所示
    康錫基之帳戶有於92年9月26日提領50萬元，與附表二所示
    乙○○在頭城區漁會之帳戶於93年3月26日提領50萬元，二
    帳戶先後提領50萬元，係不同時間支付「頭城鎮體育館工程
    」、「福興橋改建工程」之回扣款，尚難混為一談，認乙○○證述有不實之重大瑕疵之處，所辯亦不可採。
、力將公司將標得之「福興橋改建工程」工程以3900萬元讓乙○○承作，係除水泥、鋼筋等材料外，由乙○○施作，工人
    是乙○○的工人，營利事業所得稅是由力將公司申報，謝奕
    嵐並沒有利潤1300多萬元等語。（見本院前審卷第114、11
    5、116頁），此部分亦有乙○○、謝奕嵐二人所訂立之契約
    附卷可查，則乙○○並非至愚，僅轉手後即讓謝奕嵐所負責
    之力將公司賺取1450萬元之暴利，且再考量「福興橋改建工
    程」乙○○支付被告之回扣第一筆款在92年10月1日，迄93
    年5月25日乙○○領到第一筆估驗款00000000元，已有五次
    （詳如附表二交付時間）交付回扣給被告，是乙○○所證，
    被告最先即向其稱標到工程要500萬元回扣，因其無錢，而
    穩聖之股東黃子忠又不出錢，其才找力將之謝奕嵐協調，要
    其出給被告之500萬元回扣款等情亦大抵相符，是乙○○並
    無明知有暴利，去要拱手讓人之情，所辯亦難採憑。
、93年1月16日乙○○持有之玖成泰企業社帳戶內，尚有50多
    萬元，迄19日才有異動，不必向他人週轉來交付回扣予被告
    云云。本院認：該帳戶內有餘款50多萬元，迄19日始有異動
    ，乙○○當不必向他人借款給被告云云。惟查該帳戶16日固
    有餘款50多萬元，然該帳戶於19日支出100萬元，致該日餘
    額僅剩4298元，觀之該帳戶之出入狀況，乙○○於93年1 月
    19日顯有100萬元要支應他人，故其稱於16日所交付被告之
    26 萬元係向他人借款給被告並無不實之處，所辯亦無理由
    。
、就被告不知信封內有15萬元，當時係受到乙○○之陷害，欲
    報復未對乙○○承包工程驗收放水云云，然查：乙○○所承
    包之「頭城鎮體育館工程」於93年1月9日即由承辦人以簽呈
    就該工程業已完成驗收，擬依規定支付初驗款等語，亦有該
    簽呈（附卷外紅皮之該工程卷內）可考。「福興橋改建工程
    」係於93年10月7日驗收，並於93年12月30日發結算驗收證
    明書，有該證明書一紙（附卷外紅皮之該工程卷內）可稽，
    是在94年2月4日乙○○並無理由以被告未在工程驗收放水，
    而起陷害被告之意，所辯要難採信。再苟被告真不知信封袋
    內有現款15萬元，其亦不必見有人跟蹤，即速將該信封袋丟
    入水圳中，否則任何人持有空信封袋，當亦不涉及犯法之事
    由，豈有必丟之而後快之理？所辯亦不足採。
、再乙○○亦係穩聖公司之股東，穩聖公司之負責人黃子忠因
    為乙○○要他再出資3、4百萬元，其未同意，即將穩聖公司
    之印章交付乙○○去投標，亦據證人黃子忠證明無訛。（見
    本院前審卷第118、119頁）「頭城鎮體育館工程」既係乙○○持穩聖公司名義標得，則工程之施作當屬乙○○處理之，
    則工程款先由穩聖公司收取後存入穩聖公司之帳戶，再由穩
    聖公司匯給乙○○持有之帳戶，亦屬必然。且觀諸玖成泰企
    業社帳戶自92年11月7日、17日、26日、12月4日、15日、12
    月19日、24日、30日、93年1月12日、14日、19日、30 日、
    93年2月16日陸續皆有穩聖公司匯款入該帳戶甚明（見94年
    度偵字第872號第58～61頁），是玖成泰企業社應係乙○○
    持以接收穩聖公司之工程款之帳戶，亦當係乙○○所使用，
    當屬必然，而乙○○所交付之回扣以其持有中之兒子康錫基
    或其本人、玖成泰公司之帳戶提領交付，亦無不合，所辯當
    係卸責之詞。
(七)、綜上所述，本件被告甲○○利用辦理「頭城鎮體育館工程」
    、「火化場工程」及「福興橋改建工程」之機會，向乙○○
    、戊○○索取工程回扣（如附表一、二及90萬元之現金）共
    計現金646萬元及本票94萬元一紙之事實，均屬明甚。又依
    其遭調查局人員蒐證追緝其收受乙○○交付15萬元之抗拒與
    湮滅證據之過程，益徵其顯已知悉其所收受之款項確屬非法
    所得之款項甚明。本件事證皆臻明確，被告甲○○所為之各
    該犯行咸堪認定，皆應依法論科。
三、論罪科刑：
(一)、被告行為後，刑法之有關規定業已修正，茲比較說明之。
１、刑法第56條連續犯之規定，業於94年1月7日修正公布刪除，
    並於95年7月1日施行，則被告之犯行，因行為後新法業已刪
    除連續犯之規定，此刪除雖非犯罪構成要件之變更，但顯已
    影響行為人刑罰之法律效果，自屬法律有變更，依新法第2
    條第 1項規定，比較新、舊法結果，仍應適用較有利於被告
    之行為時法律即舊法論以連續犯（最高法院95年第 8次刑事
    庭會議決議參照）。
２、又按本條例之罪，宣告有期徒刑以上之刑者，並宣告褫奪公
    權，貪污治罪條例第17條定有明文，此項褫奪公權之宣告，
    具有強制性，為刑法第37條第2項之特別規定，不受宣告6月
    （95年7月1日修法後改1年）以上有期徒刑之限制，法院自
    應優先適用，有最高法院81年度臺非字第246號判決意旨可
    資參照。被告既經本院認定犯有上開貪污罪名，並受有期徒
    刑之宣告，即應依貪污治罪條例第17條諭知褫奪公權。（惟
    宣告褫奪公權之期間仍為1年以上10年以下，修正施行前、
    後刑法第37條第2項關於褫奪公權期間之規定，乃均相同，
    故不生比較適用之問題。）
３、刑法第33條第5款關於主刑之罰金部分原規定為：「罰金：
    （銀元）1元以上。」，且依罰金罰鍰提高標準條例第一條
    前段規定提高10倍。後修正為：「罰金：新台幣1千元以上
    ，以百元計算。」，而依罰金罰鍰提高標準條例第5條規定
    無庸再予提高。比較之結果，亦以修正前之規定有利於被告
    ，應依刑法第2條第1項前段適用修正前之規定。
(二)、按被告甲○○為宜蘭縣頭城鎮鎮長，為依法令服務於地方自
    治團體，且其所掌職務內容為綜理頭城鎮公所有關人事、財
    務之買賣、定製、承租及公用工程招標、核定底價業務等情
    ，均據其自承屬實，而具有法定職務權限（無論依刑法公務
    員定義於95年7月1日修正施行前後，均具有公務員之資格）
    ，又被告所為係貪污治罪條例第2條雖有修正，惟對具公務
    員身分之被告不生影響，並無有利不利，應適用裁判時新法
    。核被告甲○○經辦「頭城鎮體育館工程」、「火化場工程
    」及「福興橋改建工程」投標案之核定底價職務，工程款之
    支付等事務，竟先後利用經辦工程之時，向乙○○、戊○○
    收取回扣之所為，係犯貪污治罪條例第4條第1項第3款之經
    辦公用工程收取回扣罪。又被告所犯經辦公用工程收取回扣
    罪，係同條例第4條第1項第5款對於違背職務之行為收受賄
    賂罪之特別規定，依特別法優於普通法之法條競合原則，僅
    論以貪污治罪條例第4條第1項第3款之經辦公用工程收取回
    扣罪。再被告所犯上開三項事實之收取回扣，時間緊接，手
    法相同且觸犯構成要件相同之罪，顯係基於概括犯意反覆為
    之，應依修正前刑法第56 條連續犯之規定論以一罪，並加
    重其刑（法定本刑無期徒刑部分依法不得加重）。又公訴人
    雖未就事實欄二之部分起訴，惟因與起訴之部分有連續犯裁
    判上一罪之關係，為起訴之效力所及，本院自得併予審理。
    再被告就三項工程，每項工程分次收取之回扣，係接續行為
    ，應論為包括之一罪亦附為敘明。
四、撤銷改判及科刑之理由：
    原審據以論罪科刑，固非無據，惟(一)、原審對併案事實二之
    有連續犯關係之部分未及審酌，尚有未洽。(二)、關於起訴事
    實認被告有洩漏「頭城鎮體育館工程」及「福興橋改建工程
    」之底價部分，原審未經詳查，逕為論罪，亦有不合。(三)、
    原審就被告所收取之94萬元本票一紙之回扣部分，乙○○尚
    未支付該款，若未能追繳沒收時，被告應毋需以其財產抵償
    之，原審就此部分亦併同諭知如全部或一部無法追繳時，以
    其財產抵償之，亦有誤會（詳如下述）(四)、刑事訴訟法業於
    92年2月6日修正，明文排斥傳聞證據，保障被告之反對詰問
    權，乙○○等證人於偵查中之證述，均屬審判外之陳述，原
    審逕予援用，並未於理由欄內敘明，其等之供述如何具有可
    信性之特別例外情形，亦有可議。被告上訴意旨仍執上開陳
    詞否認犯行，指摘原判決不當，固無理由，惟原判決既有可
    議，自應將被告部分撤銷改判。爰審酌被告甲○○身為鎮長
    ，不思造福地方鄉里，竟利用經辦公用工程之機會，一再收
    取鉅額回扣，加重工程成本而形成工程品質低劣之潛在危險
    ，犯後更一再飾詞避就，情節匪淺，另再參酌其犯罪動機、
    目的、手段、素行及造成社會整體侵害程度等一切情狀，量
    處如主文第二項所示之刑，並依貪污治罪條例第17條及刑法
    第37條第2項之規定，宣告褫奪公權10年。至起訴書所載請
    求本院對被告併科罰金參百萬元部分，本院認上開刑度已足
    資警惕被告，並無再諭知併科罰金之必要，附此敘明。至被
    告甲○○因經辦「頭城鎮體育館工程」及火化場工程暨福興
    橋改建工程所收取之回扣，共計646萬元及附表二編號7所示
    之乙○○為發票人，面額為94萬元之本票一紙，應依貪污治
    罪條例第10條第1項、第2項之規定，併予諭知追繳沒收之，
    惟646萬元如全部或一部無法追繳時，應以被告之財產抵償
    之。而94萬元之本票一紙，係被告積欠其中林昌盛之款項，
    由被告指示乙○○交付其兄林昌盛，而乙○○就該紙本票尚
    未付款，亦據乙○○證述甚明（如前乙○○所證），從而94
    萬元本票既尚未支付，則被告就該部分並未實際有收到現款
    ，若無法追繳時，即毋庸諭知就被告財產扺償之。另被告甲○○於94年2月4日11時8分許，在宜蘭縣頭城鎮頂埔社區籃
    球場收受之15萬元，因乙○○此次交付行為，乃為配合檢警
    進行之蒐證行為，主觀上顯非交付回扣予被告甲○○之意，
    是被告甲○○所收訖之此筆15萬元，即難認定係屬其因經辦
    公用工程而收取之所得財物甚明，公訴意旨認仍應就該筆15
    萬元併予諭知追繳沒收，容有誤會，特此敘明。
五、公訴意旨另認：
(一)、甲○○告知「頭城鎮體育館工程」底價將訂為4300萬元左右，
    要求乙○○得標後，須支付2百萬元回扣金，以為回報，乙○○同意，隨即借用穩聖營造股份有限公司（下稱穩聖公司
    ）之名義，以4360萬元之標價參與投標；前開工程訂於91年
    12  月31日上午10時開標，開標前夕，甲○○發現參與投標
    廠商共有6家，而乙○○借用穩聖公司投標之標價可能非最
    低，甲○○遂再向乙○○表示，屆時會請頭城鎮公所承辦人
    莊適源（所涉洩露國防以外秘密罪嫌，另案偵辦）轉知真正
    之核定底價；前開工程依所訂時日開標，分別有登亞公司以
    00000000元、嘉樺營造有限公司（下稱嘉樺公司）以4980
    萬元、全德公司以4787萬元、源力營造有限公司（下稱源力
    公司）以4100萬元、穩聖公司以4360萬元、俊貿營造有限公
    司（下稱俊貿公司）以5800萬元之標價參標，因登亞公司、
    源力公司之標價均低於穩聖公司，然皆高於甲○○所核定之
    3830萬元底價，遂由最低標之源力公司優先減價為4070萬元
    ，仍高於核定底價，再進入所有參標廠商第1至第3次比減價
    格程序，於第二次比減價格後，仍無廠商得標，乙○○以電
    話通知其女兒即代表穩聖公司參與開標之康芳綾步出開標會
    場，此時莊適源即在開標會場外，告知乙○○、康芳綾於第
    三次比減價格時，須將標價減為3900萬元，始可接近3800
    多萬元之核定底價，康芳綾遂將原先填於標單上之第3次比
    減價格3925萬元，修改為3900萬元，最後比減價格結果，果
    因穩聖公司以最低標價3900萬元得標。92年8月間，頭城鎮
    公所辦理「頭城鎮福興橋改建工程」發包招標作業，工程發
    包預算金額為00000000元，甲○○復承前開不法犯意，暗囑
    乙○○出面投標承作，許以屆時洩露核定底價予乙○○，使
    其得標，投標前夕乙○○進入鎮長辦公室，當面詢問甲○○
    工程核定底價，甲○○告知其核定之底價為5350萬元左右，
    乙○○下樓轉知上情予謝奕嵐知悉，謝奕嵐立即囑咐隨同到
    場之力將公司職員林惠凌，將標單之標價總額修改為5386萬
    元投標；該公共工程於同年月26日上午9時開標，參標廠商
    除力將公司外，尚有穩聖公司、源力公司，分別以5436萬元
    、5460萬元之標價投標，開標後因力將公司最低價，經優先
    減價結果，果由力將公司以5350萬元得標。因認甲○○此部
    分涉犯有刑法第132條第1項洩漏國防以外之祕密罪嫌云云。
(二)、按刑事訴訟法上所謂認定犯罪事實之證據，係指足以認定被
    告確有犯罪行為之積極證據而言，該項證據自須適合於被告
    犯罪事實之認定，始得採為斷罪資料。如未能發現相當證據
    ，或證據不足以證明，自不能以推測或擬制之方法，以為裁
    判之基礎。又刑事訴訟上證明之資料，無論其為直接或間接
    證據，均須達於通常一般人均不致有所懷疑，而得確信其為
    真實之程度，始得據為有罪之認定，若其關於被告是否犯罪
    之證明未能達到此一程度，而有合理性懷疑之存在，致使無
    法形成有罪之確信，根據「罪證有疑，利於被告」之證據法
    則，即不得遽為不利於被告之認定，此分別有最高法院29年
    上字第3105號、40年臺上字第86號、76年臺上字第4986 號
    等判例可資參照。另按依刑事訴訟法第161條第1項規定：「
    檢察官就被告犯罪事實，應負舉證責任，並指出證明之方法
    」，明訂檢察官舉證責任之內涵，除應盡「提出證據」之形
    式舉證責任（參照本法修正前增訂第163條之立法理由謂「
    如認檢察官有舉證責任，但其舉證，仍以使法院得有合理的
    可疑之程度為已足，如檢察官提出之證據，已足使法院得有
    合理的可疑，其形式的舉證責任已盡」）外，尚應「指出其
    證明之方法」，用以說服法院，使法官「確信」被告犯罪構
    成事實之存在。此「指出其證明之方法」，應包括指出調查
    之途徑，與待證事實之關聯及證據之證明力等事項。因此，
    檢察官對於起訴之犯罪事實，應負提出證據及說服之實質舉
    證責任。倘其所提出之證據，不足為被告有罪之積極證明，
    或其指出證明之方法，無從說服法院以形成被告有罪之心證
    ，基於無罪推定之原則，自應為被告無罪之判決（最高法院
    92年台上字第128號判例意旨參照）。
(三)、公訴人認被告涉犯前開罪名無非以證人乙○○、康芳綾、
    謝奕嵐、黃子忠、柯柏青、蕭東海、莊適源及扣案之投標單
    、底價單等為論據。訊之被告甲○○堅決否認前開罪名，辯
    稱：我要洩漏底價，早就告訴乙○○，他不需要跟別人比價
    等語。經查：
１、「頭城鎮體育館工程」、「福興橋改建工程」二工程被告所
    定之底價，依序分別為3830萬元、5356萬元，（有卷外證物
    之底價核定表可佐）而證人乙○○於調查站中所證：被告發
    現有六家廠商前來投標，有可能我的標價並非最低，開標當
    日前，被告事先有跟我表示真正核定之底價，會請莊適源向
    我告知。…後於減價期間，莊適源在開標會場外，叫我減價
    至3900萬元，才會接近3800多萬元，所以我叫我女兒減至
    3900 萬元（見94年度偵字第872號卷第132頁）。再其於原
    審所證：體育館興建工程本來是要用4360萬元來標才作得起
    來，但後來因為多廠商來競爭，所以就減價，被告就跟我說
    人家3920萬元能做，你為何不能做？而當時莊適源站在旁邊
    ，被告在其辦公室旁邊，而投標會場就在被告辦公室之隔壁
    ，就因為被告跟我講，我才減價，結果虧損。（見原審卷一
    第77 頁）莊適源在會場外的走廊告訴我說人家3920萬元可
    以做，為何我不能做，他沒有告訴我底價，跟我講底價是被
    告。（原審卷一第84頁）其再證：「福興橋改建工程」5350
    萬是我自己算的，被告叫我標，如果標到，要跟我拿500萬
    元，當時他有個底案，大概5400萬元，他好像沒告訴我底價
    。本院認：依乙○○前後所證，就「頭城鎮體育館工程」
    ，被告係以投標當日發現有六家廠商投票，才決定要告訴乙○○底價，並以請莊適源轉告之，惟其又證，係在投票會場
    外，被告及莊適源都有對其稱：別人3920萬元能做，你為何
    不能做？經核閱該工程之公開招標紀錄（置卷外之「頭城鎮
    體育館工程」紅皮證物卷內），先經源力公司優先減價為
    00000000元，未達底價，再經三次之減價結果，才出現登亞
    公司之000000 00元與穩聖公司00000000元，其他各次之減
    價，均未出現有何公司出價3900萬元與3920萬元之情況，在
    減價程序，標單亦無密封，故參與投標之人與頭城鎮公所主
    持開標之人員，應都知悉任一廠商所出之減價金額，則被告
    或莊適源縱對乙○○所講「別人3920萬元能做，你為何不能
    做？」應僅提醒對照別人出之價額，讓乙○○知道其標到該
    工程並非無利潤可言，可安心進行工程之施作，難認有洩漏
    底價之意。而就「福興橋改建工程」被告所出之投標金額
    既係自己依成本、利潤之經濟法則核算出來，且乙○○依所
    證，被告僅說有個底案5400萬元，亦無說出該工程之底價為
    5356萬元，而乙○○亦不敢確定，被告有對其洩漏底價。另
    就「福興橋改建工程」被告所核定之底價為5356萬元，亦非
    5350 萬元，有被告核定之底價核定表可考。（置卷外之證
    物內）。而「福興橋改建工程」5300萬元之投標價，是乙○○自己算的，因被告要向其拿500萬元回扣，乙○○未有錢
    可給被告，才要謝奕嵐以力將公司參與投標，最後力將公司
    以5350 萬元得標，並於得標後，就工資部分（水泥、鋼筋
    部分之材料及稅金外）以3900萬元再轉包乙○○等情，亦據
    乙○○、謝奕嵐證述甚明。
２、參以證人即頭城鎮公所工務課課長陳春福所證：底價係由鎮
    長甲○○核定；……本件工程六家廠商都沒有達到底價，比
    減價三次，還是沒有進入底價，後來主持人宣布保留，主辦
    人員再簽辦，是否依採購法規定超底價進行決標，主辦人員
    上簽後，鎮長（即被告）有召開會議，後來決議說年底之前
    要標出去，所以決議由比價最低標之廠商得標（見原審卷一
    第200、201頁）等情。證人蕭東海於偵查中所證：「福興橋
    改建工程」是92年8月26日發包，驗收完畢是93年12月30日
    ，扣掉一些不可抗力，依約應該在93年8月間完工，有逾期
    完工。我於92年8月22日簽建議之底價為00000000元，我於
    92年8月26日上午開標，主持人工務課長，主持人宣布決標
    ，這時我們才知決標價00000000元，底價是被告決定的。（
    見94年度偵字第425號第29、30頁）。是上揭「頭城鎮體育
    館工程」、「福興橋改建工程」穩聖公司、力將公司所投標
    之價額均未達被告所核定之底價。則以此推論即難認被告有
    洩漏底價之嫌。
３、而證人謝奕嵐於偵查中到庭結證：其確於福興橋改建工程截
    標（即92年8月25日下班）前，與公司職員林惠凌至頭城鎮
    公所投標，當時乙○○即向其表示稍候再進入投標，其正前
    往詢問鎮長甲○○底價為何，隨後乙○○便告知底價為5350
    萬元，當時穩聖公司之黃子忠及源力公司代表均在場，其等
    經協調後，同意由力將公司作主標，其並請林惠凌將原本填
    寫之標價5800萬元以修正液塗掉後改為5386萬元等語。本院
    認：既然乙○○有告知謝奕嵐「福興橋改建工程」之底價，
    且力將、源力、穩聖之負責人均有在場，並同意由力將公司
    當主標，其餘為陪標，則乙○○等人勢在必標得，而既由乙○○告知被告所定之底價為5356萬元，豈有再出5386萬元，
    而超過底價，致有未能得標之風險？且該工程由力將公司得
    標亦係經第一次減價過程始告確立。故謝奕嵐所證，乙○○
    有告知其底價云云，顯不足採。
４、至於證人黃子忠、柯柏青固有證述，乙○○有告訴伊底價云
    云，惟該二人之證述係經由乙○○之轉述，非親身聽聞被告
    所言，應係傳聞證據，應受傳聞法則之拘束，並無證據能力
    。
(四)、綜上，此外復查無其他積極之證據足以證明被告有洩漏前述
    「頭城鎮體育館工程」、「福興橋改建工程」招標時所定之
    底價，此部分犯罪即屬不能證明，本應為無罪之諭知，惟公
    訴人認此部分與上開論罪之部分有修正前牽連犯裁判上一罪
    之關係，自毋庸另為無罪之諭知。
據上論斷，應依刑事訴訟法第369條第1項前段、第364條、第299
條第1項前段，貪污治罪條例第2條、第4條第1項第3款、第10 條
第1項、第2項、第17條、第19條，刑法第2條第1項前段、第11
條、第37條第2項、修正前刑法第56條、修正前刑法第33條第5款
判決如主文。
本案經檢察官羅榮乾到庭執行職務。
中　　華　　民　　國　　96　　年　　3　　月　　8　　日
　　　　　　　　　  刑事第十八庭審判長法　官  陳志洋
　　　　　　　　　　　　　　　　　　  法　官  蔡聰明
　　　　　　　　　　　　　　　　　　  法　官  林秀鳳
以上正本證明與原本無異。
如不服本判決，應於收受送達後十日內向本院提出上訴書狀，其
未敘述上訴之理由者並得於提起上訴後十日內向本院補提理由書
（均須按他造當事人之人數附繕本）。
                                      書記官  耿鳳君
中　　華　　民　　國　　96　　年　　3 　　月　　9 　　日
附錄：本案論罪科刑法條全文
貪污治罪條例第4條第1項第3款
有下列行為之一者，處無期徒刑或十年以上有期徒刑，得併科新
臺幣一億元以下罰金：
三  建築或經辦公用工程或購辦公用器材、物品，浮報價額、數
    量、收取回扣或有其他舞弊情事者。
